【裁判字號】    89,台上,5208
【裁判日期】    890831
【裁判案由】    偽造文書等罪
【裁判全文】
最高法院刑事判決                              八十九年度台上字第五二○八號
    上  訴  人  甲○○
右上訴人因偽造文書等罪案件，不服臺灣高等法院臺中分院中華民國八十九年六月二
十一日第二審更審判決（八十九年度重上更(三)字第三九號，起訴案號：臺灣彰化地方
法院檢察署八十三年度偵字第七二九三號），提起上訴，本院判決如左：
    主  文
上訴駁回。
    理  由
按刑事訴訟法第三百七十七條規定，上訴於第三審法院，非以判決違背法令為理由，
不得為之。是提起第三審上訴，應以原判決違背法令為理由，係屬法定要件。且必須
依據卷內訴訟資料為具體之指摘，並足據以辨認原判決已具備違背法令之形式，始得
為之。本件原判決認定上訴人甲○○於民國八十三年一月間某日，在彰化縣彰化市○
○路附近拾獲他人遺失之大哥大行動電話手機一支，竟意圖為自己不法之所有而予以
侵占入己。並基於概括之犯意，先在不詳地點拷貝偽造李輝隆向交通部臺灣北區電信
管理局（下稱北區電信局）承租使用之000－000000號行動電話之序號（即
內碼，係由「製造廠碼＋製造序號」而成）「 821F26CA （MOTOROLA）」在該支行動
電話手機上。再於同年月間某日，在彰化縣和美鎮○○路七一二巷三十號其表妹婿林
世川（業經判刑確定）住處，以新台幣（下同）三萬五千元之價格將上開行動電話賣
予知情之林世川使用，並約定可免費使用一年，但只能打出，不能受話，如有故障，
可通知上訴人修理。林世川買受後，即與上訴人共同基於行使偽造準私文書，及意圖
為自己不法利益之概括犯意聯絡，自八十三年元月二十二日起，至同年二月二十八日
止，連續免費使用上開行動電話多次，致北區電信局之行動電話通信系統陷於錯誤而
提供服務，足以生損害於李輝隆及北區電信局。嗣經李輝隆發覺向北區電信局查詢，
由該局函請警方查辦並停話。林世川因該行動電話撥打不通，通知上訴人處理，上訴
人基於同前概括犯意，於八十三年六月初某日，又在不詳地點重新拷貝偽造楊清安向
交通部臺灣南區電信管理局（下稱南區電信局）承租使用之000－000000號
行動電話之序號「8A1E4ACD （TOSHIBA）」在該支行動電話手機上，再交付知情之林
世川自同年六月九日起，至同年七月十五日下午三時許止，連續使用多次，致南區電
信局行動電話之通信系統陷於錯誤而提供服務，足以生損害於楊清安及南區電信局。
迄至同年七月十五日下午七時十分許始為警循線查獲，並扣得該行動電話手機乙支等
情。因而撤銷第一審關於上訴人部分之判決，改判仍依牽連犯關係，從一重論處上訴
人共同連續行使偽造私文書，足以生損害於公眾及他人罪刑。已敘明右揭事實，業據
上訴人坦承拾獲上述行動電話手機後予以侵占，並出售予林世川使用等情不諱。而林
世川於警訊時亦供稱：伊被查獲之行動電話係向上訴人購買，保證使用一年，該行動
電話因為是拷貝的，不用繳費，伊不知電話號碼，拷貝機只能打出去不能接收等語。
於第一審亦供稱：「該行動電話賣給我時就能夠使用，但只能打出去，不能接收進來
，而且不用付電話費用」、「甲○○跟我說該支行動電話要以三萬五千元賣給我，並
保證使用一年，而且我不用付電話費用，如果行動電話壞了，打電話找他就可以了」
、「我向他買來之後，斷過三次機」、「斷機就是打不通，找了甲○○之後，他就能
把它修理好，並且能再使用」等語綦詳。證人何智華於發回前原審亦證稱：「八十三
年一月間，甲○○拿大哥大電話機問林世川要不要買，價格以三萬五千元賣給林世川
，並試打給林世川看」、「甲○○有去修理過」、「他修理二次」等該語，核與林世
川供述情節相符。而扣案之行動電話手機先後盜拷李輝隆承租之000－00000
0號及楊清安所承租000－000000號行動電話，並予通話使用之事實，有北
區電信局八十三年五月十四日八三－政三二二－○一四九號函影本一件、內政部警政
署刑事警察局臺灣省政府警務處刑事警察大隊偵一隊簽影本二件，及北區、南區電信
局行動電話國內長途電話清單影本在卷可資佐證。又上開行動電話手機，經送請北區
電信局鑑定結果，確有拷貝楊清安承租000－000000號行動電話序號「 8A1
E4ACD（TOSHIBA）」之情事，亦有該局八十四年九月十六日八四－營九八－七一八號
函，及南區電信局八十四年八月二十五日南營字第八四Ｃ○二○二○七二號函各一份
附卷可稽。按盜拷他人之行動電話，係指盜拷他人之行動電話之序號，此「序號」即
「內碼」，亦即「製造廠碼＋製造序號」，每一部行動電話機都有一序號，而序號與
內碼兩者本屬相同，並非分屬二組不同之號碼，因此不可能有僅拷貝他人行動電話之
序號，而未一併拷貝其內碼之情形。又手機序號即係其「○九○」字頭行動電話對應
之內碼，手機開機進入系統註冊及通話都是以此內碼查核比對等情。已分據中華電信
股份有限公司臺灣北區電信分公司（即改制前北區電信局）以八十九年五月十日北維
三字第八九Ｃ七八○○六三一號函，及同公司台灣南區電信分公司（即改制前南區電
信局）以八十九年五月一日南營字第八九Ｃ0000000號、八十九年五月三十日
南營字第八八Ｃ0000000號分別函敘綦詳。被害人李輝隆向北區電信局承租之
000－000000號行動電話之序號為「821 F26CA （MOTOROLA）」。被害人楊
清安向南區電信局所承租之000－000000號行動電話之序號為「 8A1 E4ACD
（TOSHIBA） 」，此亦有北區電信局八十四年七月三日八四機三六－二（一○）號、
八十四年八月十七日八四－營九八－六二二號函各一件，及南區電信局八十四年八月
二十五日南營字第八四Ｃ○二○○二○七二號函一件附卷可稽。依上說明，序號既係
內碼，且盜拷者不可能僅拷貝他人行動電話之序號，而未一併拷貝其內碼，更不可能
只盜拷其中之一部份，而通過電信機關行動電話通信系統之比對查核獲得准許使用通
信。因而上開二組行動電話之序號「821F26CA （MOTOROLA）」及「8A1E4ACD（TOSH-
IBA ）」，為單一文書而非複數文書。再行動電話之序號，係指用戶行動電話機之電
子序號，須經行動電話製造廠商取得國際性組織ＦＣＣ（美國聯邦通信委員會）之核
准方得使用，且各廠牌每支行動電話之序號皆屬世界唯一且均不相同，故行動電話手
機之序號，僅有手機製造廠商及行動電話通信業者方有權製作，將之輸錄於行動電話
手機之電腦電磁紀錄內，供行動電話通信業者之電腦網路交換控制中心比對查核，以
決定是否准許該手機使用者通信。故拷貝他人行動電話之序號於行動電話之ＩＣ內並
重新設定通話機具，該拷貝於ＩＣ內之序號，即屬在物品上之符號，依習慣或特約，
表示廠商之商品及對電信局要求提供通話服務之證明，應屬刑法第二百二十條所指之
準私文書之範疇。上訴人先後盜拷李輝隆、楊清安所有行動電話之序號（即內碼）於
上開大哥大行動電話手機上，並交付林世川持有使用，其犯行洵堪認定。已詳細敘明
其所憑之證據及認定之理由。並以上訴人否認犯罪，所辯渠拾獲該行動電話時並不能
使用，乃購買天線加以安裝，渠僅以三千元售予林世川；嗣該行動電話斷話，渠僅修
理其天線，並未拷貝偽造他人之行動電話序號云云。如何係卸責之詞而不足採信，均
於理由內一一詳予指駁及說明。核其所為之論斷，俱與卷內資料相符，從形式上觀察
，原判決並無違背法令之情形。上訴意旨謂：渠並未向林世川稱上開行動電話可使用
一年，且林某亦未供稱其有盜拷他人行動電話之情事，足見上訴人並無偽造準私文書
之犯行。又行動電話之「序號」與「內碼」是否相同？或係二組不同之號碼？原審疏
未究明，顯有違法。再上訴人家境困難，有子女尚待撫育，配偶亦罹患焦慮症，爾後
無再犯之虞，應為上訴人較輕刑度之判決，並諭知緩刑等語。惟查盜拷他人之行動電
話，係指盜拷他人之行動電話之序號，此「序號」即「內碼」，亦即「製造廠碼＋製
造序號」，並非二組不同之號碼，已據原審調查明確，並於理由內敘明綦詳。又刑度
之裁量及緩刑之諭知，為事實審法院職權之自由行使，倘其裁量無悖於法令，即難遽
指為違法。上訴意旨並未具體指摘原判決之量刑或未予諭知緩刑有何違背法令之情形
，徒就原審量刑之輕重及是否諭知緩刑而為爭執，並就原審已明白論斷，詳細說明之
事項，漫指為違法，更為單純事實之爭執暨從輕量刑與緩刑之請求，並非依據卷內資
料而為具體之指摘，顯不足據以辨認原判決已具備違背法令之形式，依上說明，其上
訴為違背法律上程式，應予駁回。
據上論結，應依刑事訴訟法第三百九十五條前段，判決如主文。
中      華      民      國    八十九    年      八      月    三十一    日
                              最高法院刑事第八庭
                                  審判長法官  吳  雄  銘
                                        法官  池  啟  明
                                        法官  石  木  欽
                                        法官  郭  毓  洲
                                        法官  吳  三  龍
      右正本證明與原本無異
                                              書  記  官
中      華      民      國    八十九    年      九      月      四      日


司法院資訊處製作；財團法人民間司法改革基金會備份。
